臺灣花蓮地方法院交通事件裁定　　　　　　　　　　　九十一年度交聲字第六六號
　　原處分機關　交通部公路總局台北區監理所花蓮監理站
　　異　議　人　甲○○
　　即受處分人
右列異議人因違反道路交通管理處罰條例案件，對於交通部公路總局台北區監理所花
蓮監理站於九十一年五月十六日所為之處分（原處分案號：花監五字第裁４４－ＡＢ
Ｗ６５８１３２號），聲明異議，本院裁定如左：
        主  文
異議駁回。
        理  由
一、原處分意旨略以：異議人甲○○於民國（下同）九十一年二月十八日中午十二時
    五十分許，騎乘車號ＴＦＩ－八四八號輕型機車行經台北市○○路口時，因「未
    禮讓行人先行」，為警以異議人有違反道路交通管理處罰條例第四十四條第一項
    第二款之規定製單舉發。異議人不服，提起申訴，原處分機關調查結果，仍認受
    處分人有上開違規行為，乃依道路交通管理處罰條例第四十四條第一項第二款，
    及違反道路交通管理事件統一裁罰標準表及處理細則第四十一條第四項之規定，
    裁決異議人新臺幣一千二百元罰鍰。
二、異議意旨略以：伊於九十一年二月十八日中午十二時五十分許，騎乘車號ＴＦＩ
    －八四八號輕型機車行經台北市○○區○○路右轉康寧路口時，見有行人在斑馬
    線上行走，即立刻煞車暫停，待行人走過後始繼續前進（且當時行人號誌燈及右
    轉燈皆亮起），但右轉康寧路後，仍遭值勤員警攔下，經與該員警說明，仍遭開
    單舉發云云。
三、按汽車駕駛人，駕駛汽車行近行人穿越道，不減速慢行或行人穿越道有行人穿越
    時，不暫停讓行人先行通過者，處新臺幣六百元以上一千八百元以下罰鍰，道路
    交通管理處罰條例第四十四條第一項第二款定有明文。次按交通法庭認為聲明異
    議無理由者，應以裁定駁回之，道路交通案件處理辦法第十九條定有明文。
四、經查：
（一）原處分機關所寄發之交通事件裁決書，於九十一年五月二十二日由異議人設於
      台北縣汐止市○○○路一百五十六巷十一號六樓之管理委員會代收，異議人於
      同年六月十二日郵寄聲明異議狀，並由原處分單位於同年六月十七日收受該異
      議狀，此有交通部公路總局台北區監理所花蓮監理站檢送之函文乙紙暨聲明異
      議狀、中華民國郵政掛號郵件收件回執各影本乙紙附卷足參，自堪認定。則異
      議人於九十一年五月二十二日收受原處分機關所寄發之裁決書後，於同年六月
      十七日將聲明異議狀寄達原處分機關，於加計自台北縣送達至本院所需之在途
      期間後，符合道路交通管理處罰條例第八十七條規定於二十日之不變期間內，
      得聲明異議之規定，並無逾法定聲明異議期限，合先敘明。
（二）異議人聲明意旨雖稱：伊於前揭時間騎乘機車行經上揭地點欲右轉時，係見右
      轉燈及行人號誌燈皆亮起始右轉，後見仍有行人在斑馬線上行走，即煞車暫停
      ，待行人走過後始繼續前進云云，惟據證人即舉發當日取締之員警詹吉祥證稱
      ：當天伊與另一名同事站在康寧路上距離交叉路口約三十公尺，當時行人號誌
      燈亮起，所有的行車號誌是紅燈，車輛均不得通行，故異議人的車子不得右轉
      ，惟當時紅燈已亮了約七、八秒鐘，且當時斑馬線上已經有行人在行走（行人
      穿越號誌燈時間約有二十五秒鐘），異議人仍違規右轉等語（見本院九十一年
      七月十八日訊問筆錄）。經本院函詢台北市交通管制工程處有關前揭路口行人
      及行車號誌運作情形，該處函覆稱：「此路口於平常日九時至二十二時（即本
      件情形）、假日七時至二十二時設有行人專用路段，無論行人要穿越康寧路或
      是東湖路，皆須於第四時相始可通行，此時康寧路與東湖路行車號誌皆為紅燈
      ；其餘時段，穿越東湖路之行人於第一時相通行（此時康寧路行車號誌為綠燈
      ），欲穿越康寧路之行人則於第三時相通行（此時東湖路行車號誌為綠燈）。
      」此有該處九十一年九月二十三日北市交工控字第０九一三二八０五０００號
      函文乙份在卷可稽，核與證人詹吉祥所述相符，足見證人詹吉祥所證情形較為
      可採。則異議人行經前揭路口時，既見行人仍在康寧路上行走，則其所屬號誌
      燈為紅燈甚明，詎竟仍違規右轉，足見其未禮讓行人先行之事實已可認定。
（三）且違反道路交通管理處罰條例所列之違規事實，本質上為行政處分，係公務員
      基於職務上權力，依法就特定之具體事件所為具有公法上效果之單方行政行為
      ，基於公務員為公法上行為具有公信力之原則，該行政處分當可被推定為真正
      ，其據以依法處分之事實認定亦為真正無誤，本此公信原則，乃立法者賦予行
      政機關制定違反道路交通事件統一裁罰標準及處理細則，使勤務員警得當機處
    分（如該細則第二十三條）以達其維護交通秩序、安全之行政目的，反之，若
      謂公務員一切行政行為均需預留證據以證其實，則國家行政勢必窒礙難行，據
      此，刑事訴訟法就犯罪證據有關之規定中與屬行政秩序罰之交通違規裁罰本質
      不合之部分，自不在準用之列，從而，受處分人既未就執勤員警之舉發有誤，
      提出相關有力證據以供調查，本院經查亦無任何證據足資證明其有捏造事實違
      法取締之情事，則執勤員警本其維護交通秩序、安全職責所為之舉發，自應受
      到合法、正確之推定，故異議人辯稱並無原處分機關所裁決之違規事實，尚不
      足採。
（四）綜上所述，異議人以前詞置辯，尚無足採，其未禮讓行人先行之違規事實已臻
      明確，原處分機關依法對異議人予以裁處，核屬有據，本件異議為無理由，應
      予駁回。
據上論斷，應依道路交通案件處理辦法第十九條，裁定如主文。
中      華      民      國    九十一     年      十      月    二十八   日
                              臺灣花蓮地方法院交通法庭
                                  法  官    鄭  光  婷
右正本證明與原本無異。
如對本裁定不服，應於送達後五日內，向本院提出抗告狀。（應抄附繕本）
                                  法院書記官
中      華      民      國    九十一     年      十      月     三十    日
